---
title: "Métodos bayesianos - Ayudantía 6"
author: "Sebastian Baeza"
format: html
toc: true
lang: es
---

# Métodos bayesianos

## Ayudantía 6 - Intervalos de credibilidad

### Ejercicio 1

Suponga que esta interesado en la proporción de la población de Chile estudiantes universitarios que duermen menos de ocho horas cada noche ($\theta$). Se posee una muestra aleatoria de 27 estudiantes de la Universidad Católica, donde 11 estudiantes registraron que durmieron al menos ocho horas cada noche. De estudios anteriores se sospecha que la proporción de estudiantes posee una media de $0.3$ y un coeciente de variación igual a $0.45$.

a) Proponga una distribución para la muestra aleatoria ($X$). Justique.

Claramente la distribución de la muestra aleatoria o verosimilitud, debe corresponder a una bernoulli (binomial), pues un estudiante puede dormir menos de 8 horas o dormir las 8 horas y más. Son dos opciones contrapuestas y únicas, lo que se modela por la distribución bernoulli: $x_i \stackrel{iid}{\sim} Bern(\theta)$.

b) Proponga una distribución a priori.

Como $\theta$ hace referencia a una proporción/probabilidad, entonces una distribución flexible y con recorrido $]0,1[$ es una $\textup{Beta}(\alpha, \beta)$. Entonces los parámetros $\alpha$ y $\beta$ deben ser tales que $E[X] = \frac{\alpha}{\alpha + \beta} = 0.3$, $Var[X] = \frac{\alpha \beta}{(\alpha + \beta)^2 (\alpha + \beta + 1)} = (0.45 \cdot 0.3)^2$. Procedemos con el cálculo:<br>
$\frac{\alpha \beta}{(\alpha + \beta)^2 (\alpha + \beta + 1)} = 0.018225, \alpha = 0.3(\alpha + \beta)$<br>
$\Rightarrow 0.3 \frac{\beta}{(\alpha + \beta) (\alpha + \beta + 1)} = 0.018225, \alpha = \frac{0.3}{0.7} \beta$<br>
$\Rightarrow \frac{\beta}{(10\beta/7)^2 + (10\beta/7)} = 0.06075, \alpha = \frac{3}{7} \beta$<br>
$\Rightarrow \beta - 0.06075(10\beta/7)^2 - 0.06075(10\beta/7) = 0, \alpha = \frac{3}{7} \beta$<br>
$\Rightarrow - 0.1239796\beta^2 + 0.9132143\beta = 0, \alpha = \frac{3}{7} \beta$<br>
$\Rightarrow \beta (\beta - 7.365843) = 0, \alpha = \frac{3}{7} \beta$<br>
$\Rightarrow \beta = 7.365843, \alpha = 3.15679$.

Una forma de calcular este sistema usando RStudio es la siguiente (también se puede usar multiroot):
```{r}
library(nleqslv) #cargamos la librería respectiva nleqslv por ejemplo

ecuaciones <- function(x){
  ec1 <- x[1]/(x[1] + x[2]) - 0.3 #esta es la función de la primera ecuación igualada a 0: f(x,y) = 0
  ec2 <- x[1]*x[2]/((x[1] + x[2])^2 * (x[1] + x[2] + 1)) - 0.018225
  return(c(ec1, ec2))
}

guess <- c(10,10) #Valor inicial para las iteraciones

nleqslv(guess, ecuaciones) #El valor indicado por $x es cercano al que estimamos
```


c) Encuentre la distribución a posteriori para el/los parámetros.

Se sabe que si se tiene una verosimilitud binomial y una a priori beta entonces la distribución a posteriori es beta:

$p(\theta|x) \propto \theta^{\sum x_i} (1-\theta)^{n - \sum x_i} \cdot \theta^{\alpha - 1} (1-\theta)^{\beta - 1} \cdot 1_{(0,1)}(\theta)$<br>
$\propto \theta^{\sum x_i + \alpha - 1} (1-\theta)^{n - \sum x_i + \beta - 1} \cdot 1_{(0,1)}(\theta)$<br>
Entonces $\theta|x \sim \textup{Beta}(\sum x_i + \alpha, n - \sum x_i + \beta)$. Luego, reemplazando con los valores respectivos del enunciado $n = 27$, $\sum x_i = 11$, $\alpha = 3.15679$ y $\beta = 7.365843$, se tiene que $\theta|x \sim \textup{Beta}(14.2, 23.4)$.

d) Encuentre el intervalo de credibilidad a un para el/los parámetros

Primero cargaremos una librería con una función para encontrar la región HPD:
```{r}
#| warning: false
library(TeachingDemos)
```

Definimos los parámetros
```{r}
alpha_post = 14.2 
beta_post = 23.4
```

Aplicamos la función para encontrar la región HPD con un 90% de credibilidad
```{r}
(intervalo <- hpd(qbeta, shape1 = alpha_post, shape2 = beta_post, conf = 0.9))
#El primer argumento es la función inversa a la FDA
#Los demás argumentos son los parámetros de la FDA y conf= es la credibilidad
```

Por otro lado, si deseamos una región o intervalo clásico $[qB_{(\alpha/2)}, qB_{(1-\alpha/2)}]$, podemos usar:
```{r}
q_lower <- qbeta(0.05, alpha_post, beta_post)
q_upper <- qbeta(0.95, alpha_post, beta_post)
c(q_lower, q_upper)
```

Este último intervalo es bastante similar al HPD.

### Ejercicio 2

Supongamos que durante una expedición de captura de animales, se registra el número de veces que se captura un animal de la especie, cuya distribucón es $P(\theta)$. Suponga un distribución previa $\textup{Gamma}$ para $\theta$.

Considere la secuencia de variables aleatorias $x_1, ..., x_n$ con función de verosimilitud $P(\theta)$ donde $\theta$ tiene una distribución a priori $\textup{Gamma}(\alpha, \beta)$.

a) Encuentre la región de credibilidad $(1-\alpha)100%$ a posteriori para $\theta$.

La distribución a posteriori es una gamma:
$p(\theta|x) \propto e^{-n\theta} \cdot \theta^{\sum x_i} \cdot e^{- \beta \theta} \cdot \theta^{\alpha - 1} \cdot 1_{\mathbb{R}^+}(\theta)$<br>
$p(\theta|x) \propto e^{-(\beta + n)\theta} \cdot \theta^{\sum x_i + \alpha - 1} \cdot 1_{\mathbb{R}^+}(\theta)$
Luego $\theta|x \sim \textup{Gamma}(\sum x_i + \alpha, \beta + n)$

b) Considere el siguiente registro: (118, 74, 44, 24, 29, 22, 20, 14, 20, 15, 12, 14, 6, 12, 6, 9, 9, 6, 10, 10, 11, 5, 3, 3), de modo que 118 especies se observaron una sola vez, 74 especies se observaron dos veces, y así sucesivamente, con un total de 3266 animales capturados y una priori no informativa. Utilice R para encontrar el intervalo de credibilidad a un para el parámetro

Notemos que el registro hace referencia a una tabla de frecuencias, de forma que solo un animal de cierta especie fue capturado en 118 ocasiones (lo que en datos limpios son 118 "unos"). Escribimos este registro:
```{r}
registro <- c(118, 74, 44, 24, 29, 22, 20, 14, 20, 15, 12, 14, 6, 12, 6, 
       9, 9, 6, 10, 10, 11, 5, 3, 3)
```

Escribimos un vector con todos los datos, esto es repetir el valor $i$ tantas veces como la $i$-ésima posición del vector:
```{r}
x <- NULL
for (i in 1:length(registro)) {
  x <- c(x, rep(i, registro[i]))
}
table(x) # Deberíamos obtener el registro
```

Calculamos los valores de interés de la distribución:
```{r}
suma_x <- sum(x)
n <- length(x)
alpha <- 1 
beta <- 1

alpha_1 <- suma_x + alpha
beta_1 <- n + beta
```

Calculamos el intervalo HPD con la función correspondiente
```{r}
hpd(qgamma, shape = alpha_1, rate = beta_1, conf = 0.95)
```

